【裁判字號】    95,交上更(一),10
【裁判日期】    951123
【裁判案由】    公共危險
【裁判全文】
臺灣高等法院高雄分院刑事判決    95年度交上更(一)字第10號
上  訴  人
即  被  告  甲○○
選任辯護人  陳豐裕律師
上列上訴人因公共危險案件，不服臺灣高雄地方法院91年度交訴
字第275 號中華民國92年4 月30日第一審判決（起訴案號：臺灣
高雄地方法院檢察署91年度偵字第23705 號），提起上訴，判決
後，經最高法院發回更審，本院判決如下：
      主  文
原判決關於駕駛動力交通工具肇事，致人受傷而逃逸及定執行刑
部分均撤銷。
甲○○駕駛動力交通工具肇事，致人受傷而逃逸，處有期徒刑拾
月。緩刑貳年。
      事  實
一、甲○○於民國91年9 月27日7 時30分許，駕駛車牌號碼UL-
    9300號自用小客廂型車，沿高雄縣鳳山市○○路，由東向西
    方向行駛，途經該路與中崙橫巷口，本應注意車前狀況，隨
    時採取必要之安全措施，且兩車交會應保持半公尺以上之相
    互間隔，以避免發生危險，當時天候、路況、視線俱佳，又
    無其他不能注意之情形，其竟疏未注意，致與對向由乙○○
    駕駛車牌號碼ASU-996 號機車擦撞，乙○○因而人車倒地，
    受有外傷性食道破裂、身體多處擦傷（過失傷害部分，業經
    本院判處罪刑確定在案），適因路人高聲祥、林金智、楊振
    商、洪坤炎在場見狀前往察看，甲○○竟基於逃逸之意思，
    而佯稱欲載乙○○就醫，將乙○○抱上車上，將其載至乙○
    ○住宅巷口，待乙○○下車後，逕行駕車逃逸，嗣因乙○○
    之母親丙○○於同日12時4 分許打電話報案，經黃立松警員
    到場處理，自路人林金智處取得其抄下之車牌號碼，經警循
    線通知甲○○到案說明，始知上情。
二、案經乙○○訴由高雄縣警察局鳳山分局報告臺灣高雄地方法
    院檢察署檢察官偵查起訴。
      理  由
壹、程序方面
一、告訴人乙○○於警詢中陳述之證據能力：
    按被告以外之人（包括證人、鑑定人、告訴人、被害人及共
    同被告等）於審判外之陳述雖不符刑事訴訟法第159 條之1
    至之4 等四條之規定，而經當事人於審判程序同意作為證據
    ，法院審酌該言詞陳述或書面陳述作成時之情況，認為適當
    者，亦得為證據；當事人、代理人或辯護人於法院調查證據
    時，知有刑事訴訟法第159 條第1 項不得為證據之情形，而
    未於言詞辯論終結前聲明異議者，視為有前項之同意，同法
    第159 條之5 定有明文。本件告訴人乙○○於警詢之陳述，
    其性質雖屬傳聞證據，惟其於法院已為同一陳述，又查無符
    合同法第159 條之1 至之4 等前四條之情形，其所為之警詢
    筆錄內容，業經本院審理時予以提示並告以要旨，且各經檢
    察官及被告表示意見。當事人已知上述筆錄乃傳聞證據，且
    均未於言詞辯論終結前對該等筆錄內容異議，依上開規定，
    是其於警詢中之證言，已擬制同意其有證據能力，本院審酌
    上開筆錄作成時，較無人情施壓或干擾，亦無不當取供之情
    形，認為以之作為本案之證據亦屬適當，是其於警詢中之證
    言自具有證據能力。
二、告訴人乙○○於偵查中陳述、證人林金智於偵查中陳述、證
    人楊振商於偵查中陳述之證據能力：
    按被告以外之人於偵查中向檢察官所為陳述，除顯有不可信
    之情況者外，得為證據，同法第159 條之1 第2 項定有明文
    。本件告訴人乙○○、證人林金智、楊振商於偵查中所為之
    陳述，其等未曾提及檢察官在偵查時有不法取供之情形，又
    無人反對該項供述得具有證據能力，或舉證渠等陳述具有顯
    有不可信之情況，其等於偵查中之證言自均具有證據能力。
貳、實體方面
一、訊據上訴人即被告甲○○固不否認於上開時、地，駕車與告
    訴人乙○○騎乘之機車發生碰撞，導致告訴人受傷事實，惟
    矢口否認有何肇事逃逸之犯行，辯稱：肇事後我本來要載告
    訴人至醫院，是她在車上借我行動電話與家人聯絡後，要求
    我載她回家，我才載她回家，並且在我將她載至她家附近巷
    口時，她自己要求下車，我並無逃逸之犯意云云；辯護意旨
    則以：告訴人在警詢證稱：「他將我抱上車說要帶我看醫生
    ，我害怕，叫他打電話給我家人」，在偵查中亦證稱：「他
    說要送我去醫院，我請他載我至我住宅巷口通知家人，他就
    走了」等語，足見被告當時確曾表示要將告訴人送醫，惟遭
    告訴人拒絕，否則倘被告有意逃逸，在現場以外任何一處請
    告訴人下車即可，何須將告訴人送至住宅巷口，何須依告訴
    人之指示，以被告使用之行動電話，撥打0000000000號行動
    電話，徒留下被告行動電話號碼紀錄之理；何況現場當時有
    很多目擊證人，被告豈敢以送醫為藉口而逃逸，足見本件係
    告訴人自己害怕，才請被告將其送至住處巷口，並非被告肇
    事逃逸；抑且依長庚醫院之函覆，告訴人所受之主要傷勢外
    傷性食道破裂，是以電腦斷層檢查所發現，可知車禍當時告
    訴人之傷勢在外觀上並不嚴重，則被告不知告訴人傷勢嚴重
    ，未將其送醫，不違常情等語置辯。經查：
(一)、被告於上開時、地駕車肇事致告訴人受傷後，藉口要將告訴
    人送醫，迨告訴人上車後，卻行經稻田一直繞行，並未將告
    訴人送醫，因告訴人即將暈眩，心中害怕，只好拜託被告送
    回家，而被告將告訴人送至巷口，等告訴人下車後，即逕自
    離去，告訴人並無拒絕送醫等情，迭據告訴人於警詢、偵查
    、原審、本院上訴審及本院審理時指證綦詳（警卷第2 頁反
    面；偵卷第5 頁；原審卷第11頁；本院上訴卷第53頁；本院
    95年11月9 日審判筆錄第4 頁），並有警製道路交通事故調
    查報告表1 份、現場及撞擊點照片多幅、長庚紀念醫院診斷
    證明書1 份（警卷第4 至7 、12、11頁）在卷可稽。
(二)、被告及辯護人雖以上開情詞置辯，而證人即告訴人自警詢起
    迄本院審理時止，亦始終自承曾要求被告載其回家一語，如
    上所述，惟查告訴人一再指述：當時被告說要載我就醫，但
    我上車後，被告未直接載我去醫院，而在繞路，我心感害怕
    ，才請被告載我回家等語在卷，已如上所述；而且告訴人當
    天受有頸部皮下腫（經診斷後有外傷性食道破裂）、胸前有
    擦傷、右下肢、及兩手有多處擦傷，並且於當天住院後即接
    受食道修補及引流縱隔腔膿瘍手術，從案發當天即91年9 月
    27日起至同年月30日止，均於加護病房治療，91年10月19日
    又接受第2 次食道修補手術治療，從91年10月19日至同年月
    21日止又於加護病房治療，直到91年11月14日出院，共住院
    49天，此有財團法人長庚紀念醫院高雄分院92年8 月21日（
    92）長庚院高字第2857號函及上開診斷證明書1 紙在卷可稽
    （本院上訴卷第45、89頁），足見告訴人案發當時傷勢非輕
    ，衡情當無拒絕就醫之理；再者，本件車禍發生後，被告即
    在現場稱要將告訴人送醫及要自行處理，此業據證人即路人
    林金智於偵查中、楊振商於偵查及原審證述明確（偵卷第7
    、15頁反面；原審卷第46頁），而肇事地點距離附近之醫院
    ，包括停紅綠燈之時間，到惠德醫院、八０二醫院、大東醫
    院分別約5 分鐘、7 分鐘、10分鐘之路程，此業據證人黃立
    松即承辦本案之員警於本院上訴審證述明確（本院上訴卷第
    79頁），被告並自承在鳳山市居住10餘年，知道如何前往上
    開醫院之事實（本院上訴卷第79頁），而告訴人住處與被告
    住處相距不遠，距肇事地點路程亦只為5 到10分鐘，亦據告
    訴人陳明（本院上訴卷第55頁），並為被告所不否認，再者
    本件車禍發生後，被告所使用之0000000000號行動電話，即
    於7 點41分至42分撥打予告訴人之同事所使用之0000000000
    號行動電話，通知其同事，此有通話明細清單1 紙在卷可參
    ，並據告訴人指述無訛（原審卷第32頁；本院上訴卷第56頁
    ），足證當時車禍已發生，而車禍發生，救人乃屬十分緊急
    之事，被告若真有心將告訴人送醫，最遲其在7 點52分之前
    已可將告訴人送醫或將告訴人送返家中，乃遲至8 點多始將
    告訴人載至其家中巷口，並逕自離去，此業據告訴代理人即
    被告之母親丙○○於本院上訴審指述在卷（本院上訴卷第41
    頁），而未將告訴人送至住處，以及聯絡或等待告訴人之家
    屬到來，又未留下任何聯絡資料等情；足堪佐證告訴人上開
    指訴情節非虛；是被告上開所辯，要屬卸責之詞，諉無足取
    ，辯護人上開辯護意旨，亦難予採信。
二、又刑法第185 條之3 駕車肇事逃逸罪，法條並無明文規定行
    為人須於現場即行逃逸始足構成犯罪，該條立法目的在促使
    駕駛人於肇事後能對被害人即時救護，以減少死傷，本案被
    告於肇事後，藉口要將告訴人送醫，於告訴人上車後，卻遲
    不送告訴人就醫，繞行遠路，嗣乃將告訴人送至家中巷口後
    ，逕行離去，其所為使告訴人未能受有即時救護，減緩傷勢
    之加重，所為仍該當駕車肇事逃逸之構成要件。綜上所述，
    本案事證明確，被告犯行洵堪認定。
三、核被告所為，係犯刑法第185 條之4 之駕駛動力交通工具肇
    事致人受傷而逃逸罪嫌。又被告始終否認其有肇事逃逸犯行
    ，即無向警員自承犯罪而接受裁判之情形，自無自首可言，
    附此敘明。
四、原審為被告論罪科刑之判決，固非無見，惟查：(一)告訴人於
    車禍後，並未昏迷在現場，原判決認定其昏迷在現場，即與
    事實不符；(二)依上訴人、告訴人於警詢之陳述，及警卷所附
    道路交通事故調查報告表，車禍肇事時間係91年9 月27日7
    時30分許，原審判決卻認定係當日晚上7 時30分許，所認定
    之事實顯與卷證資料不相適合，亦有未合。被告上訴意旨，
    否認犯罪，指摘原判決不當，固無理由，惟原判決既有前開
    可議之處，自應將原判決此部分及定執行刑部分撤銷改判。
    爰審酌被告肇事後並未對告訴人施以救護逕自逃逸、對告訴
    人所生之危害程度非輕，且犯後始終否認犯行，態度不佳，
    惟念其已與告訴人達成調解，同意分期賠償告訴人60萬元，
    並已全部清償完畢，此有臺灣高雄地方法院92年度移調字第
    10號調解程序筆錄1 紙、存款單26紙在卷可稽（本院上訴卷
    第116 、117 頁及本院卷），並有本院電話查詢紀錄表1 紙
    在卷可參等一切情狀，量處如主文第2 項所示之刑，以示懲
    儆。
五、又按被告於行為後，刑法第74條緩刑規定，雖於94年2 月2
    日修正公布，95年7 月1 日施行，惟緩刑規定，並非關於行
    為可罰性之法律規範，而係屬刑之宣告規範，無修正刑法第
    2 條第1 項之適用，是以本件被告犯罪雖在前揭刑法修正條
    文施行前，惟本件裁判時係於刑法修正條文施行後，自應適
    用新法第74條之規定，有最高法院95年度第8 次刑事庭會議
    紀錄可考。查被告除因本案經本院以過失傷害，判處有期徒
    刑3 月外，並無其他前科紀錄等情，此有臺灣高等法院被告
    前案紀錄表1 份附卷可稽。本件被告因一時失慮，致罹刑典
    ，事後已與告訴人達成和解，並全額如數支付，賠償告訴人
    損失，非無悔意，經此刑之宣告後，應知警惕而無再犯之虞
    ，因認以暫不執行其刑為當，予以宣告緩刑2 年，以啟自新
    。
據上論結，應依刑事訴訟法第369條第1項前段、第364條、第299
條第1 項前段，刑法第185 條之4 、第74條第1 項第1 款，判決
如主文。
本案經檢察官王登榮到庭執行職務。
中    華    民    國    95    年    11    月    23    日
                  刑事第六庭  審判長法  官  王光照
                                    法  官  張盛喜
                                    法  官  李璧君
以上正本證明與原本無異。
如不服本判決應於收受本判決後10日內向本院提出上訴書狀，其
未敘述上訴理由者，並得於提起上訴後10日內向本院補提理由書
狀（均須按他造當事人之人數附繕本）「切勿逕送上級法院」。
中    華    民    國    95    年    11    月    23    日
                                    書記官  唐奇燕
附錄本件判決論罪科刑法條：
刑法第185 條之4 ：
駕駛動力交通工具肇事，致人死傷而逃逸者，處6 月以上5 年以
下有期徒刑。


司法院資訊處製作；財團法人民間司法改革基金會備份。
